臺灣臺南地方法院刑事裁定
111年度聲字第530號
聲明異議人  
即  受刑人  張耀鴻


上列聲明異議人即受刑人因公共危險案件（本院110年度交易字
第1267號），以臺灣臺南地方檢察署檢察官111年執字第2300號
執行指揮為不當，向本院聲明異議，本院裁定如下：
    主  文
異議駁回。
    理  由
一、異議意旨略以：聲明異議人即受刑人張耀鴻（下稱聲明異議
    人）因現在打零工，又加上老婆下禮拜民國111年4月6日要
    生產，老婆生產無法上班工作，以及家裡有年邁父母需照顧
    ，且父母身體不好，需定期回診，故無法入監服刑。聲明異
    議人現在滴酒不沾，只想好好賺錢照顧父母、老婆和剛要出
    生的小孩，我也深深體會了，只求法官能改判罰金等語。
二、按受刑人或其法定代理人或配偶以檢察官執行之指揮為不當
    者，得向諭知該裁判之法院聲明異議，刑事訴訟法第484條
    定有明文。次按犯最重本刑為5年以下有期徒刑以下之刑之
    罪，而受6月以下有期徒刑或拘役之宣告者，得以新臺幣（
    下同）1千元、2千元或3千元折算1日，易科罰金。但易科罰
    金，難收矯正之效或難以維持法秩序者，不在此限。刑法第
    41條第1項定有明文。而所謂之「難收矯正之效」、「難以
    維持法秩序」等，均屬不確定法律概念，此乃係立法者賦予
    執行檢察官得以依具體個案，考量犯罪特性、情節及受刑人
    個人之相關主、客觀條件，據以審酌受刑人如不接受有期徒
    刑或拘役之執行，是否難達科刑之目的、收矯正之成效或維
    持法秩序等，以作為其裁量是否准予易科罰金之憑據。則易
    科罰金之易刑處分，其應否准許，自應依刑事訴訟法第457
    條規定，由檢察官就是否准予受刑人易科罰金，有無「確因
    不執行所宣告之刑，難收矯正之效，或難以維持法秩序」等
    情況查明認定並指揮執行之。準此，有期徒刑或拘役得易科
    罰金之案件，法院所諭知者，僅係如易科罰金之折算標準而
    已，至於是否准予易科罰金，係賦予執行檢察官於執行之際
    ，視個案具體情形，依前開法律規定裁量之權能，非謂受刑
    人受6個月以下有期徒刑或拘役，准予易科罰金之宣告時，
    執行檢察官即必然應准予易科罰金。此項檢察官之裁量權，
    僅在發生違法裁量或有裁量瑕疵時，法院始有介入審查之必
    要，倘執行檢察官於執行處分時，已具體說明不准易科罰金
    之理由，且未有逾越法律授權、專斷等濫用權力之情事，自
    不得遽謂執行檢察官執行之指揮為不當。
三、經查：
  ㈠聲明異議人因酒後駕車之公共危險案件，經本院以110年度交
    易字第1267號判決判處有期徒刑6月，併科罰金1萬元確定等
    情，有前開判決書及臺灣高等法院被告前案紀錄表各1份在
    卷可稽，本院復依職權調閱臺南地檢署111年度執字第2300
    號執行卷宗查核無訛，是聲明異議人就執行檢察官依前開判
    決所為之執行指揮聲明異議，程序上為合法，先予敘明。
　㈡本案嗣經臺南地檢署執行檢察官通知聲明異議人到案執行，
    聲明異議人於111年3月31日自行到案後，經提示告知聲明異
    議人，檢察官審酌後以聲明異議人「於五年內四犯酒後駕車
    之公共危險罪，且包含本件在內，有三次受有期徒刑累犯之
    宣告，其本件之酒測值固在0.55mg/l之下，惟除此之外並無
    高檢署函示得斟酌不予發監之狀況，故於衡量聲請人於短短
    兩年內四犯酒駕罪，顯然不予入監執行已難收矯正之效矣」
    等理由，為不准予易科罰金之命令，並經主任檢察官、檢察
    長批示核可執行等情，有執行筆錄、臺南地檢署聲請易科罰
    金案件初核各1份存卷可參，亦經本院調取上開執行卷宗核
    閱無誤。足徵執行檢察官以前揭理由不准聲明異議人易科罰
    金，乃本其法律所賦與指揮刑罰執行職權之行使，依據卷內
    相關事證、聲明異議人之前科紀錄及犯罪情節，對具體個案
    所為之判斷，並以明確之理由批示於上開文件，且此不准易
    科罰金之指揮執行命令，並無違反平等原則及比例原則，亦
    屬法律授權檢察官所行使之合義務性裁量，自難謂有何逾越
    法律授權或專斷等濫用權力之情事，堪認執行檢察官上開執
    行處分作成之程序正當，且其裁量權之運用合理妥適，無何
    違誤之處，自難認屬指揮不當。
  ㈢至於聲明異議人所稱家庭因素等理由，並非執行檢察官於決
    定是否准予易科罰金時所應斟酌審查之法定事由，且犯罪人
    之處罰，其法律制裁效果之審酌衡量應優先於個人家庭因素
    之考量，是聲明異議人上開家庭境況等情，本不影響執行檢
    察官指揮執行之認定。再者，聲明異議人入監服刑，難免造
    成家中經濟一定程度之影響，亦勢必對家庭其他成員產生若
    干不便，此乃聲明異議人因犯罪所須付出之代價，實為制度
    所必然，與執行檢察官是否應准許聲明異議人易科罰金，並
    無必然關聯，自難執此而認檢察官之執行指揮有何違法或不
    當之處。
四、綜上所述，本件檢察官執行之指揮，既已具體說明不准予易
    科罰金之理由，並無違背法令、逾越法律授權、專斷等濫用
    權力之情事，核無不當，聲明異議人上開指摘檢察官否准易
    科罰金為不當，委無可採。本件聲明異議為無理由，應予駁
    回。
五、依刑事訴訟法第486條規定，裁定如主文。 　　　
　　
中　　華　　民　　國　　111 　年　　4 　　月　　14　　日
　　　　　　　　　刑事第十五庭  法　官　陳貽明
以上正本證明與原本無異。
如不服本裁定，應於收受送達後5日內向本院提出抗告狀。（應
附繕本）
　　　　　　　　　　　　　　　　書記官  洪翊學
中　　華　　民　　國　　111 　年　　4 　　月　　14　　日